Inventaris van het archief van J. de Riemer
Nationaal Archief, Den Haag
De Riemer
Riemer, de
1358-1754
35244
2.90 meter; 42 inventarisnummers.
Normale geschreven en gedrukte teksten.
Nationaal Archief, Den Haag
Riemer, Jacob de (1676-1762)
Mr. Jacob de Riemer (1676-1762) kopieerde in zijn werk als advocaat voor het Hof van Holland jarenlang belangrijke stukken. Hieruit putte hij voor zijn studies over de beschrijving van 's-Gravenhage en over de stadhouders van Holland en Zeeland, de landsadvocaten, de presidenten en raden van het Hof, tresoriers, rentmeesters en ontvangers-generaal. Het archief bevat de neerslag van zijn arbeid.
Archiefvorming
Geschiedenis van de archiefvormer
Mr. Jacob de Riemer (1676-1762), promoveerde in 1700 te Leiden, vestigde zich toen te 's-Gravenhage, waar hij werd ingeschreven als advocaat voor 't Hof van Holland.
In 1713 begon hij met het overschrijven van belangrijke stukken uit de archieven van het Hof en de Staten van Holland, en van de Leen- en Registerkamer van dit gewest. Hieruit putte hij voor zijn standaardwerk: De beschrijving van 's-Gravenhage, dat in 2 deelen (het eerste deel bestaat uit 2 stukken in één band) verscheen resp. in 1730 te Delft en in 1739 te 's-Gravenhage.
De Riemer ging voort met het copieeren van belangrijke stukken. Tusschen 1743 en 1748 werkte hij o.a. aan een studie over de stadhouders van Holland en Zeeland, de lants-advocaten, de presidenten en raden van het Hof, tresoriers, rentmeesters en ontvangers-generaal. Het was zijn laatste werk, dat hijzelf beschouwde als het beste dat hij geschreven had.
Geschiedenis van het archiefbeheer
De verdere talrijke copieën door Mr. Jacob de Riemer gemaakt, geschreven in 36 folio-deelen maken reeds sinds de dagen van Van Wijn deel uit van de archieven van de Staat. Bakhuizen van den Brink geeft een beschrijving in zijn overzicht (1854) p. 94-95 en men vindt de deelen wederom beschreven in dezen voorloopigen inventaris, waarin ook nog 2 deelen van een doorschoten exemplaar van de Riemers beschrijving van 's-Gravenhage (no. 21) worden aangetroffen.
Zie over de collectie De Riemer:
R.C. Bakhuizen van den Brink. Overzigt van het Algemeen Rijksarchief (1854), p. 6, 94-95 en 228
Th. Morren. Jacob de Riemer: Nieuw Nederlandsch Biografisch Woordenboek, IV (1918), p. 1151-1153 en daar vermelde litteratuur, vooral
F.L. Geldmaker jr.: Jacob de Riemer 1676-1762, in: Die Haghe. Bijdragen en mededeelingen, 1907, p. 439-455 (67 H. 3).
Verslagen omtrent 's Rijks oude archieven, 2de serie, deel IX (1936), p. 17 en 32.
De Riemers' studie over de stadhouders van Holland en Zeeland, de lants-advocaten, de presidenten en raden van het Hof, tresoriers, rentmeesters en ontvangers-generaal bestaande uit drie folio-deelen kwam in 1936 in het Algemeen Rijksarchief (voorloopige inventaris no's 39-41, zie ook no's 22-25).
De rechtstitel is (nog) onbekend.
Inhoud en structuur van het archief
3.20
Aanwijzingen voor de gebruiker
Openbaarheidsbeperkingen
Volledig openbaar.
Materiële beperkingen
Aanvraaginstructie
Openbare archiefstukken kunnen online worden aangevraagd en gereserveerd. U kunt dit ook via de terminals in de studiezaal van het Nationaal Archief doen. Om te kunnen reserveren dient u de volgende stappen te volgen:
U maakt een profiel aan op www.gahetna.nl, en logt vervolgens in
Via de archiefinventaris (alleen de beschrijvingen met rode nummers) selecteert u het gewenste archiefstuk door op de knop 'Reserveren' te klikken
In het volgende scherm geeft u aan op welke dag u het archiefstuk wilt inzien
Indien u zich bevindt in de studiezaal en een tafelnummer heeft ontvangen kunt u dit nummer vermelden. Als u geen tafelnummer heeft kunt u tafelnummer 777 laten staan
Vervolgens bevestigt u uw reservering door deze te versturen.
Verwant materiaal
Beschikbaarheid van kopieën
Beschrijving van de series en archiefbestanddelen
- Vredehandelingen en andere overeenkomsten, mitsgaders handvesten, keuren, giften in commissiën, gesloten, gemaakt en gegeven met of aan naburen of onderdanen door de Graven van Holland; geextraheerd uit verschillende registers ter leenkamer van Holland berustende., z.d. [18e eeuw]; 1-3
  Met naamlijst der daarin voorkomende personen, plaatsen, gebouwen, stichtingen enz.; achterin eene chronologische inhoudsopgave.
  - Bestanddeel 1, 1
  - Bestanddeel 2, 2
  - Bestanddeel 3, 3
- Vredehandelingen en andere overeenkomsten, mitsgaders handvesten, keuren, giften in commissiën, gesloten, gemaakt en gegeven met of aan naburen of onderdanen door de Graven van Holland; geextraheerd uit verschillende registers ter leenkamer van Holland berustende: door Aalbrecht van Beyeren. geextraheerd uit: Liber IIII Aelbrecht, 1358-1391., z.d. [18e eeuw]; 4
- Vredehandelingen en andere overeenkomsten, mitsgaders handvesten, keuren, giften in commissiën, gesloten, gemaakt en gegeven met of aan naburen of onderdanen door de Graven van Holland; geextraheerd uit verschillende registers ter leenkamer van Holland berustende: door Aalbrecht van Beijeren. geextraheerd uit: Liber V, Cas E, 1390-1396., z.d. [18e eeuw]; 5
- Vredehandelingen en andere overeenkomsten, mitsgaders handvesten, keuren, giften in commissiën, gesloten, gemaakt en gegeven met of aan naburen of onderdanen door de Graven van Holland; geextraheerd uit verschillende registers ter leenkamer van Holland berustende: door Willem van Beijeren. geextraheerd uit: Privilegia S, 1404., z.d. [18e eeuw]; 6-7
  No. 7 aangekocht auctie Muller, Coll. van Voorst no. 372?
  - Bestanddeel 1, 6
  - Bestanddeel 2, 7
- Vredehandelingen en andere overeenkomsten, mitsgaders handvesten, keuren, giften in commissiën, gesloten, gemaakt en gegeven met of aan naburen of onderdanen door de Graven van Holland; geextraheerd uit verschillende registers ter leenkamer van Holland berustende: door Philips van Bourgondien, sedert 1428 tot 1446. geextraheerd uit de Memoriaalboeken van het Hof van Holland, door Mr. Jan Rose gehouden., z.d. [18e eeuw]; 8
- Vredehandelingen en andere overeenkomsten, mitsgaders handvesten, keuren, giften in commissiën, gesloten, gemaakt en gegeven met of aan naburen of onderdanen door de Graven van Holland; geextraheerd uit verschillende registers ter leenkamer van Holland berustende: geextraheerd uit de Memoriaalboeken van het Hof, 1426-1700., z.d. [18e eeuw]; 9
- Privilegien, handvesten, octroijen, keuren, giften, commissiën enz. door de Graven van Holland verleend, geextraheerd uit de origineele registers der leenkamer van Holland. [z.d.], z.d. [18e eeuw]; 10
  Zie inv.nrs. 1-3.
- Extracten uit de Memoriaalboeken en Sententiën van den Hove van Holland, 9 October 1447 tot 30 Julij 1515., z.d. [18e eeuw]; 11
- Extracten uit de Memorialen van den Hove van Holland, November 1513 tot 27 October 1700., z.d. [18e eeuw]; 12
- Extracten uit de Memorialen van den Hove van Holland, 1428 tot October 1468., z.d. [18e eeuw]; 13-14
  - Bestanddeel 1, 13
  - Bestanddeel 2, 14
- Extracten uit de Memorialen van den Hove van Holland, 1500 tot 1609., z.d. [18e eeuw]; 15
- Extracten uit de Memorialen van den Hove van Holland: inzonderheid 's-Gravenhage betreffende. [z.d.], z.d. [18e eeuw]; 16
- Extracten uit de Memorialen van den Hove van Holland: benevens Sententien van den Hove. Dienende tot bijlagen. [z.d.], z.d. [18e eeuw]; 17
- Extracten uit: Commissiones Burgundie, Cas N., 1428-1453., Register gehouden bij Mr. Aert van der Goes, advocaat der Staten van Holland van alle dagvaarten, 31 January 1524 tot 28 December 1543.; z.d. [18e eeuw]; 18
  Naamlijst der griffiers van de Staten Generaal sedert 23 January 1579, en der Raden en Griffiers van den Raad en Leenhove van Braband en Overmaze.
- Extract resolutien der Staten en Gecommitteerde Raden van Holland, rakende de hooge collegien van politie en justitie, inzonderheid te 's-Gravenhage, 1544 tot 1599 en 1600 tot 1652., z.d. [18e eeuw]; 19-20
  - Bestanddeel 1, 19
  - Bestanddeel 2, 20
- Register waarin: Instelling van het Hof van Holland, 1432., Instructie voor de Tresoriers van 's-Gravenhage, 1524.; Octrooi voor die van 's Hage tot heffing van nieuwe accijnsen voor den tijd van 6 jaren, 1553.; z.d. [18e eeuw]; 21
- Naamlijsten en korte beschrijving: der stadhouders van Holland, Zeeland enz. sedert 1433. der landsadvocaten of raadpensionarissen sedert 1510. tresoriers, rentmeesters en ontvangers generaal van Holland., z.d. [18e eeuw]; 22
  Onderzoek naar de beschrijving der Staten van den lande.
- Naamlijsten der stadhouders, presidenten en raden, zoo ordinaris als extraordinaris, mitsgaders griffiers, advocatenfiscaal en procureurs generaal, substituut-griffiers en secretarissen der Hoven van Justitie in Holland, sedert de oprigting, alsmede de Rentmeesters Generaal van NoordHolland, met eenige ophelderingen. [z.d.], z.d. [18e eeuw]; 23
- Deductien, betreffende de differenten over de bestelling van het president- en griffierschap, en secretariaat van den Hove van Holland. [z.d.], z.d. [18e eeuw]; 24
- Rekwesten, missiven, memorien en deductien, resolutien enz., betreffende verschillende juridictiequestien tusschen het Hof en den Haag. [z.d.], z.d. [18e eeuw]; 25
- Jacob de Riemer, Beschrijving van 's Gravenhage 1ste deel, in 4 stukken, met wit papier doorschoten. [z.d.], z.d. [18e eeuw]; 26
- Privilegien, keuren en costumen van 's Gravenhage, alsmede giften, commissien en charters byzondere personen en gemeenschappen betreffende. [z.d.], z.d. [18e eeuw]; 27-29
  - Bestanddeel 1, 27
  - Bestanddeel 2, 28
  - Bestanddeel 3, 29
- Plakkaten, keuren, ordonnantien enz. door de Graven en Rade van Holland ten behoeve van 's Gravenhage gemaakt, of door den magistraat met approbatie van den Raad., Keuren en ordonnantien op de Weeskamer.; Naamlijst der baljuws, schouten en secretarissen van 's Gravenhage.; z.d. [18e eeuw]; 30
- Keuren en ordonnantien, mitsgaders gildebrieven en ampliatien van dien, gemaakt en geemaneerd door den magistraat van 's Gravenhage, sedert den 27 September 1614., z.d. [18e eeuw]; 31-33
  In No. 33 naamlijst der predikanten van den Haag sedert de reformatie, en alphabetische index op de No's 30 tot 33.
  - Bestanddeel 1, 31
  - Bestanddeel 2, 32
  - Bestanddeel 3, 33
- Fondatien en dotatien van vicarien, giften en makingen aan godshuizen, mitsgaders constitutien van renten op huizen, landen enz., in en omtrent 's Gravenhage. [z.d.], z.d. [18e eeuw]; 34
- Resolutien der Societeit van 's Gravenhage, 1604 tot 1621., z.d. [18e eeuw]; 35
- Missiven en resolutien van de Staten en Gecommitteerde Raden van Holland; accoorden tusschen de collegien, mitsgaders commissien en instructien voor de Societeit van 's Gravenhage. [z.d.], z.d. [18e eeuw]; 36-37
  - Bestanddeel 1, 36
  - Bestanddeel 2, 37
- Afbeeldingen en beschrijving van verschillende historie en legpenningen, met chronologische lijst., [z.d.]; 38
  Achterin de 2 zegels van 's Gravenhage.
- Aantekeningen van Jacob de Riemer aangaande functionarissen van het Hof, raadpensionarissen etc. (als no. 22). [z.d.], z.d. [18e eeuw]; 39-41; 3 delen
  Jac de Riemer schonk deze delen bij zijn leven aan zijn zwager de advocaat-fiscaal der domeinen mr. Frans van Limborch. Ze werden in 1936 voor het Algemeen Rijksarchief verkregen. Zie V.R.O.A. Tweede Serie IX - 1936, blz. 17 en 32 onder XIV.
  - Bestanddeel 1, 39
  - Bestanddeel 2, 40
  - Bestanddeel 3, 41
- Brief van Jacob de Riemer aan zijn zwager mr. Frans van Limborch, 3 okt. 1754; 42; 1 stuk
  Los aangetroffen in nr. 39. De datum die de afzender op de brief zette: "4 Octob. 1754", zal onjuist zijn, want de ontvanger tekende aan "Rec. 3 Octob. omtrent 5 uuren". Bovendien tekende de laatste op de brief aan: "blijk dat Broed. J. de Riemer mij de 3 stukken concernerende de lijsten der stadhouders, Raaden, etc. finalijk vereert heeft".